【裁判字號】    99,交聲,194
【裁判日期】    990830
【裁判案由】    違反道路交通管理處罰條例聲明異議
【裁判全文】
臺灣士林地方法院交通事件裁定         99年度交聲字第194號
    原處分機關  交通部公路總局臺北區監理所基隆監理站
    異  議  人
    即受處分人  乙○○
上列異議人即受處分人因違反道路交通管理處罰條例案件，對於
交通部公路總局臺北區監理所基隆監理站民國99年1 月28日所為
之處分（原處分案號：基監字第裁42-AEX991674號），聲明異議
，本院裁定如下：
    主  文
原處分撤銷，發回交通部公路總局臺北區監理所基隆監理站。
    理  由
一、原處分意旨略以：本件異議人即受處分人乙○○所有之車號
    KH－8841號自小客車，於民國98年2 月12日因逾期審驗遭註
    銷牌照，惟於98年9 月10日13時50分，由駕駛人施景文駕駛
    該車，在臺北市○○路○ 段52號前，經臺北市政府警察局南
    港分局玉成派出所員警攔停，舉發有「使用註銷之牌照行駛
    」之違規，並由汽車駕駛人施景文簽收舉發單；應受處罰人
    即汽車所有人乙○○於98年10月7 日上網查詢後發現有該違
    規，向基隆監理站陳明未收受舉發單，基隆監理站於98年10
    月14日函請舉發機關臺北市政府警察局南港分局查詢，南港
    分局於98年10月19日覆函表示本案舉發單係由臺北市政府警
    察局交通警察大隊送達，同函副請該隊依權責查處後逕復基
    隆監理站，南港分局並於99年1 月13日覆函表示舉發違規之
    事實無誤；嗣受處分人逾原舉發單所載應到案日期未到案，
    經原處分機關基隆監理站於99年1 月28日依道路交通管理處
    罰條例第12條第1 項第4 款及第2 項等規定，逕行裁處受處
    分人罰鍰新臺幣（下同）5 千400 元，並扣繳牌照等情，有
    卷附臺北市政府警察局舉發違反道路交通管理事件通知單（
    北市警交字第AEX991674 號）、臺北市政府警察局南港分局
    98年10月19日及99年1 月13日函、交通部公路總局臺北區監
    理所基隆監理站違反道路交通管理事件裁決書（基監字第裁
    42-AEX991674 號）可稽。
二、異議意旨略以：伊所有之車號KH－8841號自小客車，於97年
    11月間故障後未辦理驗車，於98年1 、2 月間被註銷牌照，
    伊想說先將車子修理好，並繳清積欠的稅款和罰金後，再去
    辦理復駛，就將故障的車子停在南港修車廠外面，將鑰匙交
    給修車廠的人，並跟他們說車子沒有牌照，不能開到路上，
    伊記得98年8 月間伊還有看到車子停在原來的地方，伊有習
    慣上網查詢罰單，詎伊於99年10月7 日上網竟發現有1 筆使
    用註銷牌照之違規，但伊從頭到尾都未收到舉發單，且該車
    自從故障後，伊就沒有駕駛過，亦未把車子借給他人使用，
    違規駕駛人「施景文」伊也不認識，伊對違規事實之發生並
    無故意或過失，爰對原處分不服，依法聲明異議等語。
三、按行為人有本違反道路交通管理處罰條例之情形者，應填製
    舉發單，並於被通知人欄予以勾記，受處分人非該當場被查
    獲之駕駛人或行為人，舉發機關應另行送達之，違反道路交
    通管理事件統一裁罰基準及處理細則第11條第1 項第2 款定
    有明文，而道路交通管理處罰條例第12條第1 項第4 款關於
    使用註銷之牌照行駛之受處罰人為汽車所有人，是本件舉發
    機關開立舉發單後，依法應將舉發單另行送達受處分人乙○
    ○，始為適法。
四、惟查關於本件舉發經過及舉發單送達情形：(一)證人即舉發員
    警甲○○於本院調查中陳稱：伊於98年9 月10日13點50分許
    執行巡邏勤務，在臺北市○○路○ 段52號前，發現有人駕駛
    KH-8841 號自小客車，因為該車之前一直停在松河街442 號
    修車廠附近，所以那天發現該車在南港路52號那邊，伊就予
    以攔停，攔停後伊打電話回派出所查詢車籍，發現牌照已被
    註銷，該駕駛人是男性，穿著修車廠的制服，是匯豐修理廠
    的工人，他向伊口述他的身分資料，伊有問他為何要開這輛
    車，他稱要開出來買東西，伊有跟他說該車牌照已被註銷，
    他叫伊不要開單，伊依法舉發使用註銷之牌照行駛，並將牌
    照拆卸下來；依道路交通處罰條例規定，此類違規如果車主
    不是駕駛人，會讓駕駛人簽舉發單，之後再將舉發單寄給車
    主，但本件伊之後移送到南港分局交通組，伊不知道舉發單
    是否確實有寄出等語（見本院99年3 月10日訊問筆錄、99年
    3 月25日公務電話紀錄）；(二)臺北市政府警察局南港分局99
    年4 月27日北市警南分交字第09930735300 號函覆稱：本分
    局舉發後，即於98年9 月14日將通知聯及聯逕送臺北市政府
    警察局交通警察大隊等語（見本院卷）；(三)臺北市政府警察
    局交通警察大隊99年5 月4 日北市警交大執字第0993594030
    0 號函覆稱：依本大隊作業中心案件明細表顯示「通知聯簽
    收情形為已簽收（即駕駛人當場簽收），移送聯則郵寄交通
    部公路總局臺北區監理所基隆監理站」等語（見本院卷）；
    (四)綜上，堪認本件舉發單經駕駛人當場簽名後，通知聯並未
    依法於舉發後另行送達受處罰人即汽車所有人乙○○；且原
    處分機關或舉發機關於受處分人98年10月7 日自行上網得悉
    有本件違規並陳明未收受舉發單之後，亦未見有何另行送達
    舉發單，並延長應到案期限等補救送達瑕疵之舉，自應認本
    件舉發單不生合法送達之效力，嗣原處分機關逕行裁決，自
    亦有未洽。是本件異議為有理由，應由本院將原處分撤銷，
    發回原處分機關另為適法之處理。
五、據上論斷，依道路交通案件處理辦法第20條前段，裁定如主
    文。
中    華    民    國    99    年    8    月    30    日
                  交通法庭法  官  孫  曉  青
以上正本證明與原本無異。
如不服本裁定，應於送達後5日內向本院提出抗告狀。
                          書記官  林  蔚  菁
中    華    民    國    99    年    8    月    30    日

司法院資訊處製作；財團法人民間司法改革基金會備份。
